臺灣雲林地方法院民事判決　九十一年度重訴字第一一九號
　　原　　　　告　合作金庫銀行股份有限公司
　　法定 代 理人　戊○○
　　訴訟 代 理人　己○○
　　被　　　　告　丙○○
　　　　　　　　　甲○○○
　　　　　　　　　乙○○
　　訴訟 代 理人　丁○○
右當事人間請求給付借款事件，本院判決如左：
    主    文
被告應連帶給付原告新台幣壹仟柒佰伍拾萬元，及民國八十九年八月二十五日以前已
發生之利息及違約金新台幣捌拾壹萬陸仟肆佰零肆元，以及如附表所示之利息暨違約
金。
訴訟費用由被告連帶負擔。
    事    實
甲、原告方面：
一、聲明：求如主文所示。
二、陳述略稱：
（一）被告丙○○以其餘被告為連帶保證人，於民國（下同）八十八年六月二十五
      日、八十八年七月十九日，向原告借款新台幣（下同）一千六百萬元、
      一百五十萬元，並約定利息按週年利率百分之九‧八五五、十‧八五五計
      算（即基本放款利率分別加碼百分之二‧二五及百分之三‧二五計算），並隨
      原告放款基本利率變動調整計算。如未按期付息或攤還本金時，除按原訂利息
      付息外，逾期清償在六個月以內者，按上開利率百分之十，在六個月以上者，
      按上開利率百分之二十計付違約金，立有借據、本票影本等可證。
（二）雙方曾經在八十九年八月三十日達成分期償還協議，並約定八十九年八月二十
      五日以前已發生之利息違約金，分成六十期償還，另積欠本金及八十九年八月
      二十六日以後之利息，分成五年攤還。詎料被告並未依約履行，竟只繳納至
      九十年二月九日及九十年四月八日以前之利息，此後之利息均無繳納，屢向
      被告催討，均置之不理，本利迄未清償；所積欠八十九年八月二十五日以前之
      利息違約金，亦未償還。依據所載特別約定條款中「其他約定事項」第五條第
      二項第一款約定，任何一宗債務不依約付息時，借款視為全部到期，為此提起
      本件訴訟。
三、證據：提出借據、本票、授信約定書、放款帳卡、戶籍謄本、分期攤還申請書等
    資料影本為證。
乙、被告方面：
一、聲明：原告之訴駁回，訴訟費用由原告負擔。
二、陳述略稱：
（一）丙○○部分：
      被告丙○○借款後，曾經一度無法繳息，經向原告商議後，原告同意被告延期
      清償，於八十九年八月三十日書寫分期攤還繳款約定書。約定積欠本金一千六
      百萬及一百五十萬元，以及將來之利息，分五年攤還。另八十九年八月三十一
      日（按：正確應為八十九年八月二十五日）以前之積欠利息違約金，分成六十
      期每月一期平均攤還。八十九年九月一日起，被告就依約開始分期償還，繳款
      日是在每月二十六日，直到九十年七月二十九日一切繳息正常。是因為後來原
      告於九十年八月二十日聲請支付命令，貴院在八月二十二日就發支付命令，害
      得被告信用破產，無法再向民間友人借貸。原告太早聲請支付命令，被告並無
      給付遲延。
（二）乙○○部分：
      被告乙○○之前曾經擔任丙○○向原告借款之連帶保證人，惟八十八年六月
      十五日及八十八年七月十九日借新還舊時，被告乙○○不願再擔任保證人，
      丙○○也沒有找被告乙○○擔任連帶保證人。被告乙○○也沒有在分期攤還申
      請書上簽名或蓋章。因此被告自八十八年六、七月份以後，已經不再擔任保證
      人，無連帶債務可言，請求駁回原告之訴。
（三）甲○○○、丁○○部分：
      被告丙○○有抵押物，正在貴院拍賣中，請求先予拍賣，以降低金額，再向連
      帶保證人求償。原告未先就抵押物求償，依法不合，應予以駁回。
三、證據：提出八十九年九月一日繳款存根、貴院九十年度促字第一一九四四號支付
    命令等資料影本為證。
丙、本院依職權調閱本院九十年促字第一一九四四號卷支付命令全卷。
    理    由
一、程序方面：
（一）按訴之變更、追加，非經他造同意，不得為之；但於擴張或減縮應受判決事項
      之聲明行為，不受限制，民事訴訟法第二百五十五條第一項第三款定有明文。
      本件原告起訴聲明中違約金之請求，原本係以九十年三月十一日及九十年
      五月十日起算，但於本院準備程序中減縮為自九十年八月二十四日起計算。此
      係屬民事訴訟法第二百五十五條第一項第三款所謂減縮應受判決事項之聲明，
      依前揭之說明，自屬無礙。
（二）原告曾就同一債權，於九十年八月二十二日，向本院申請核發九十年促字第一
      一九四四號支付命令，經被告異議後，轉為通常訴訟程序（本院九十年度重訴
      第一三七號給付借款事件），原告於第一審訴訟程序中，撤回起訴，此經本院
      依職權調閱該卷查證屬實。該案既未經判決，不發生既判力或一事不再理問題
      ，應先敘明。
二、原告主張：雙方訂立借款契約，原告分別貸予本金一千六百萬及一百五十萬元，
    ，債務人竟只繳納至九十年二月九日及九十年四月八日以前之利息，發生違
    約之事實，業據其提出被告之戶籍謄本、電腦查詢清單、被告署名之授信約定書
    、擔保放款借據、基本放款利率變動表等為證。被告丙○○對此借貸之主張，並
    未異議，堪信原告之主張為真實。惟被告丙○○以：雙方曾達成分期攤還合意，
    並且陸續繳息，並無遲延，是原告提早申請支付命令，導致被告信用破產；被告
    乙○○則以：並無於借據及本票上簽字用印；被告甲○○○、丁○○則以：請求
    先就主債務人財產拍賣清償等語，資為抗辯。因此本件首應審究即為：被告丙○○是否有給付遲延？被告乙○○是否有簽名為保證人？被告甲○○○、丁○○提
    出先訴抗辯是否有理由？茲一一論述如後。
三、被告丙○○是否給付遲延部分：
（一）按雙方原先於八十八年六月二十五日、八十八年七月十九日訂立借貸契約
      時，被告書寫借據及本票，依約定應按月繳納利息，並且應於借貸期限八十
      九年六月二十五日八十九年一月十九日屆至時，一次償還本金一千六百萬
      元及一百五十萬元，如有未按期付息情事，即喪失期限利益，全部本金及利
      息均到期，有該借據及本票影本可證。被告丙○○並未按月準時繳納利息，八
      十八年間竟每月均不繳息，第一次繳息時間為八十九年三月三十日，有放款資
      料電腦查詢單附於本院九十年促字第一一九四四號支付命令卷內可證。依照借
      據及本票約定，所有本金及利息應已全部到期。然而雙方於八十九年八月三十
      日達成和解，約定就八十九年八月二十五日以前已經發生之利息及違約金九
      十萬九千四百三十三元及六萬六千一百七十六元，平均分成六十期按月償還
      ，每月償還一萬五千九百一十六元一千一百四十九元；另就已到期本金及
      八十九年八月二十六日以後之利息，亦按五年時間償還，並亦明文約定：「如
      有一期未依約清償：：即喪失前述利息、違約金之減免優惠利益及分期攤還之
      期限利益，全部債務視為到期，貴庫『得依原借款約定償還條件立即追償』。
      又申請人等聲明，前與貴庫訂立之有關借據與約定書，在本項債務全部清償前
      ，仍屬繼續有效」，此有該分期攤還約定書可資證明。
（二）然而被告丙○○並未依照分期攤還約定書履行，被告丙○○就已發生利息違約
      金部分，僅繳納了十二期，最後一次繳納時間為九十年七月二十三日，至今已
      經約一年半時間，未再繳納分文，有放款帳卡影本附卷可證。總計就八十九年
      八月二十五日以前利息違約金部分，尚有七十六萬三千九百七十六元五萬
      五千一百七十二元（合計為八十一萬九千一百四十八元），尚未清償。再
      者，就本金及八十九年八月二十六日以後利息部分，因採平均攤還法，被告丙○○最後一次繳款時間是九十年七月二十三日，但僅繳納至九十年二月九日
      及九十年四月八日以前之利息。就九十年二月十日及九十年四月九日以
      後之利息，至今已經將近一年半時間，未再繳納分文，亦有放款帳卡影本附卷
      可證。被告丙○○既然沒有依照分期攤還約定書履行，原告即得主張被告丙○○喪失分期攤還之期限利益，並依原借款約定償還條件立即追償，原先雙方所
      訂之借據及本票，仍為有效。
（三）在分期攤還申請書上，約定本金及八十九年八月二十六日以後利息，分五年攤
      還，第一年應攤還一百七十三萬三千五百二十元十六萬二千五百十八元，
      第一年之前十一個月，每期繳納五萬元及六千元，最後一個月將第一年總
      額全部繳清。然而依放款帳卡影本顯示，被告丙○○第一年繳納了十二期，每
      期均繳納四萬七千五百五十四元至五萬一千二百十三元三千零八十七元至
      六千八百五十九元不等，第十二期也並沒有將第一年應繳納總額付清，被告丙○○違約之事實極為明顯。原告於九十年八月二十二日向本院申請核發支付命
      令，並無不妥，也沒有於被告所辯「到期日前預先要求清償」之事。再者，本
      院核發支付命令，只會寄給聲請人（即原告）及相對人（即被告），不可能寄
      給被告其他親朋好友或其他金融機構，被告丙○○辯稱支付命令導致其信用破
      產等語，實無可信。
（四）綜右所述，被告丙○○已有給付遲延之事實，就此債務不履行，亦有可歸責之
      處，應負清償責任，實無疑義。原告起訴請求被告丙○○給付本金一千七百五
      十萬，及九十年二月十日起九十年四月九日起，按基本放款利率分別加碼
      百分之二‧二五及百分之三‧二五之利息，以及九十年八月二十四日以後
      逾期在六個月以內者，按上開利率百分之十，在六個月以上者，按上開利率百
      分之二十計付違約金，以及八十九年八月二十五日以前已發生之利息違約金八
      十一萬六千四百零四元（正確應為八十一萬九千一百四十八元，但原告請求較
      少，應從其請求），為有理由。
四、被告乙○○是否有簽名為連帶保證人部分：
    被告乙○○雖然否認曾經在八十八年六月十五日之借據及八十八年七月十九
    日之本票上簽名蓋章，但經本院受命法官於準備程序中，比對八十七年四月二十
    三日授信約定印鑑卡及借據原本上「乙○○」之印鑑印文，應屬相符。再者，授
    信約定印鑑卡、借據、本票、分期攤還書等四處上的「乙○○」之署名，筆跡亦
    極類似，應屬於乙○○本人所書寫。被告乙○○雖然否認借據、本票、分期攤還
    書上印鑑及簽名之真正，但卻未舉證究竟是印鑑遭竊？或是遭何人偽造文書？被
    告乙○○對此有利自己之積極事實，未盡舉證責任，空言否認，無從採信。因此
    被告乙○○應負連帶保證人責任，應可確定。
五、被告甲○○○、丁○○提出先訴抗辯部分：
    按保證債務之所謂連帶，係指保證人與主債務人負同一債務，對於債權人各負全
    部給付之責任者而言，此就民法第二百七十二條第一項規定連帶債務之文義參照
    觀之甚明。故連帶保證與普通保證不同，縱使無民法第七百四十六條所揭之情形
    ，亦不得主張同法第七百四十五條關於先訴抗辯之權利，最高法院四十五年台上
    字第一四二六號判例已揭其義。被告甲○○○、丁○○既為連帶保證人，抗辯應
    先就主債務人丙○○之抵押物求償乙節，為無理由，應予駁回。
六、從而，原告依消費借貸及連帶保證之法律關係，請求被告四人應連帶給付如主文
    所示之本金、利息及違約金，為有理由，應予准許。
七、據上論結，原告之訴為有理由，應依民事訴訟法第七十八條、第八十五條第二項
    ，判決如主文。
中　　　華　　　民　　　國　    　九十一　　年　　十二　　月　　十八　　日
                                  臺灣雲林地方法院民事第二庭
~B審判長法官　陳宏卿
~B法　　　官　蔡碧蓉
~B法　　　官　葉明松
右為正本係照原本作成。
如對本判決上訴，應於判決送達後二十日內向本院提出上訴狀。（須附繕本）
中　　　華　　　民　　　國　    　九十一　　年　　十二　　月　　十八　　日
~B法院書記官　馮善詮
附表：單位新台幣。
~FKT12V;
┌────┬────┬─────────┬────────┬─────────┬──────────┐
│借款本金│未還本金│   週年利率       │利息起迄日      │逾期在六個月以內者│超過六個月者，按上開│
│        │        │                  │                │，按上開利率百分之│利率百分之二十計算違│
│        │        │                  │                │十計算違約金      │約金                │
├────┼────┼─────────┼────────┼─────────┼──────────┤
│壹仟陸佰│壹仟陸佰│百分之九‧八六五  │自90.02.10起    │空白              │空白                │
│萬元整  │萬元整  │                  │至90.03.07止    │                  │                    │
│        │        ├─────────┼────────┼─────────┼──────────┤
│        │        │百分之九‧八五三  │自90.03.08起    │空白              │空白                │
│        │        │                  │至90.04.01止    │                  │                    │
│        │        ├─────────┼────────┼─────────┼──────────┤
│        │        │百分之九‧八五    │自90.04.02起    │空白              │空白                │
│        │        │                  │至90.04.26止    │                  │                    │
│        │        ├─────────┼────────┼─────────┼──────────┤
│        │        │百分之九‧八四二  │自90.04.27起    │空白              │空白                │
│        │        │                  │至90.05.21止    │                  │                    │
│        │        ├─────────┼────────┼─────────┼──────────┤
│        │        │百分之九‧八三二  │自90.05.22起    │空白              │空白                │
│        │        │                  │至90.07.15止    │                  │                    │
│        │        ├─────────┼────────┼─────────┼──────────┤
│        │        │百分之九‧八二四  │自90.07.16起    │空白              │空白                │
│        │        │                  │至90.08.21止    │                  │                    │
│        │        ├─────────┼────────┼─────────┼──────────┤
│        │        │百分之九‧八一四  │自90.08.22起    │自90.8.24起       │空白                │
│        │        │                  │至90.09.20止    │至90.09.20止      │                    │
│        │        ├─────────┼────────┼─────────┼──────────┤
│        │        │百分之九‧七六四  │自90.09.21起    │自90.09.21起      │空白                │
│        │        │                  │至90.10.04止    │至90.10.04止      │                    │
│        │        ├─────────┼────────┼─────────┼──────────┤
│        │        │百分之九‧七四四  │自90.10.05起    │自90.10.05起      │空白                │
│        │        │                  │至90.11.08止    │至90.11.08止      │                    │
│        │        ├─────────┼────────┼─────────┼──────────┤
│        │        │百分之九‧六一四  │自90.11.09起    │自90.11.09起      │空白                │
│        │        │                  │至90.12.30止    │至90.12.30止      │                    │
│        │        ├─────────┼────────┼─────────┼──────────┤
│        │        │百分之九‧五三四  │自90.12.31起    │自90.12.31起      │自91.02.24起        │
│        │        │                  │至91.06.30止    │至91.2.23止       │至91.06.30止        │
│        │        ├─────────┼────────┼─────────┼──────────┤
│        │        │百分之九‧四三四  │自91.07.01起    │空白              │自91.07.01起        │
│        │        │                  │牌告前一日止    │                  │至牌告前一日        │
│        │        ├─────────┼────────┼─────────┼──────────┤
│        │        │依原告基本放款利率│牌告當日計算    │空白              │自牌告當日計算      │
│        │        │加碼百分之二‧二五│                │                  │                    │
├────┼────┼─────────┼────────┼─────────┼──────────┤
├────┼────┼─────────┼────────┼─────────┼──────────┤
│壹佰伍拾│壹佰伍拾│百分之十‧八五    │自90.04.09起    │空白              │空白                │
│萬元整  │萬元整  │                  │至90.04.26止    │                  │                    │
│        │        ├─────────┼────────┼─────────┼──────────┤
│        │        │百分之十‧八四二  │自90.04.27起    │空白              │空白                │
│        │        │                  │至90.05.21止    │                  │                    │
│        │        ├─────────┼────────┼─────────┼──────────┤
│        │        │百分之十‧八三二  │自90.05.22起    │空白              │空白                │
│        │        │                  │至90.07.15止    │                  │                    │
│        │        ├─────────┼────────┼─────────┼──────────┤
│        │        │百分之十‧八二四  │自90.07.16起    │空白              │空白                │
│        │        │                  │至90.08.21止    │                  │                    │
│        │        ├─────────┼────────┼─────────┼──────────┤
│        │        │百分之十‧八一四  │自90.08.22起    │自90.8.24起       │空白                │
│        │        │                  │至90.09.20止    │至90.09.20止      │                    │
│        │        ├─────────┼────────┼─────────┼──────────┤
│        │        │百分之十‧七六四  │自90.09.21起    │自90.09.21起      │空白                │
│        │        │                  │至90.10.04止    │至90.10.04止      │                    │
│        │        ├─────────┼────────┼─────────┼──────────┤
│        │        │百分之十‧七四四  │自90.10.05起    │自90.10.05起      │空白                │
│        │        │                  │至90.11.08止    │至90.11.08止      │                    │
│        │        ├─────────┼────────┼─────────┼──────────┤
│        │        │百分之十‧六一四  │自90.11.09起    │自90.11.09起      │空白                │
│        │        │                  │至90.12.30止    │至90.12.30止      │                    │
│        │        ├─────────┼────────┼─────────┼──────────┤
│        │        │百分之十‧五三四  │自90.12.31起    │自90.12.31起      │自91.02.24起        │
│        │        │                  │至91.06.30止    │至91.2.23止       │至91.06.30止        │
│        │        ├─────────┼────────┼─────────┼──────────┤
│        │        │百分之十‧四三四  │自91.07.01起    │空白              │自91.07.01起        │
│        │        │                  │牌告前一日止    │                  │至牌告前一日        │
│        │        ├─────────┼────────┼─────────┼──────────┤
│        │        │依原告基本放款利率│牌告當日計算    │空白              │自牌告當日計算      │
│        │        │加碼百分之三‧二五│                │                  │                    │
└────┴────┴─────────┴────────┴─────────┴──────────┘
